臺灣雲林地方法院刑事判決
　　　　　　　　　　　　　　　　　　100年度訴字第821號
公　訴　人　臺灣雲林地方法院檢察署檢察官
被　　　告　念香蘭
　　　　　　林秀珠
上列被告等因違反臺灣地區與大陸地區人民關係條例案件，經檢
察官提起公訴（100 年度偵字第402 號、第4394號），被告等就
被訴事實為有罪之陳述，本院改依簡式審判程序審理，判決如下
：
    主  文
念香蘭共同違反不得使大陸地區人民非法進入臺灣地區之規定，
未遂，處有期徒刑陸月。緩刑貳年，並應於本判決確定之日起陸
個月內，向公庫支付新臺幣貳萬元。
林秀珠共同違反不得使大陸地區人民非法進入臺灣地區之規定，
未遂，處有期徒刑陸月。緩刑貳年，並應於本判決確定之日起陸
個月內，向公庫支付新臺幣貳萬元。
    犯罪事實
一、念香蘭、林秀珠原均為大陸地區人民，來臺取得身分而成為
    臺灣地區人民，為安排林秀珠之女即大陸籍女子念歡歡（其
    所涉犯行另經臺灣雲林地方法院檢察署《下稱雲林地檢署》
    檢察官以100 年度偵字第402 號為不起訴處分）以假結婚之
    非法方式進入臺灣地區，與陳政良（所涉犯行另經雲林地檢
    署檢察官以100 年度偵字第402 號為緩起訴處分）均明知非
    經主管機關許可不得使大陸地區人民非法進入臺灣地區，且
    亦均明知念歡歡與陳政良並無結婚之真意，仍於民國99年7
    月21日前某日，共同基於違反不得使大陸地區人民非法進入
    臺灣地區之犯意聯絡，由念香蘭介紹陳政良與林秀珠、念歡
    歡認識，嗣再由林秀珠偕同陳政良於99年7 月21日搭機前往
    大陸地區福建省福州市，並一同於翌日（即22日）至福建省
    平潭縣辦妥念歡歡與陳政良結婚登記。林秀珠、陳政良、念
    歡歡復一同持該縣公證處於同年7 月28日所核發之結婚公證
    書，向財團法人海峽交流基金會（下稱海基會）認證，而取
    得海基會於同年10月5 日所核發之（99）南核字第105007號
    證明書。陳政良與林秀珠再一同於同年月11日持上開文件及
    由念歡歡先行填載之「大陸地區人民入出臺灣地區申請書」
    、「臺灣地區人民申請大陸地區配偶來臺團聚資料表」，前
    往內政部入出國及移民署雲林縣服務站，陳政良並填載「保
    證書」等文件，而申請念歡歡以團聚之名義入境臺灣地區。
    嗣因該署專勤事務第二大隊雲林縣專勤隊（下稱雲林縣專勤
    隊）於同年11月12日對陳政良執行申請團聚面談時發覺有異
    ，陳政良始於同年12月5 日調查時坦承假結婚乙情，念歡歡
    因此無法入境而未得逞。
二、案經雲林縣專勤隊報告雲林地檢署檢察官偵查起訴。
    理  由
一、本件係經被告念香蘭、林秀珠於審理期日為有罪之陳述，而
    經本院合議庭當庭裁定由受命法官獨任以簡式審判程序加以
    審理，此有本院100 年11月9 日審判筆錄一份附卷足憑，則
    依據刑事訴訟法第273 條之2 、同法第159 條第2 項之規定
    ，不適用傳聞法則有關限制證據能力之相關規定，合先敘明
    。
二、訊據被告念香蘭、林秀珠對於上開犯罪事實均坦承不諱，核
    與證人陳政良於99年12月5 日警詢、100 年7 月25日偵訊中
    之證述相符（雲林地檢署100 年度偵字第402 號卷《下稱10
    0 偵402 號卷》第8 、9 、61、62頁），復有旅客入出境記
    錄查詢2 紙、大陸地區人民入出臺灣地區申請書、保證書、
    臺灣地區人民申請大陸地區配偶來臺團聚資料表、陳政良戶
    籍謄本、海基會證明書、中華人民共和國福建省平潭縣公證
    處結婚公證書各1 份（100 偵402 號卷第20頁、第22至30頁
    ）在卷可稽。綜上，被告2 人上開犯行事證明確，均應依法
    論科。
三、被告念香蘭、林秀珠與陳政良利用假結婚方式，著手申請相
    關入境手續欲使大陸地區女子念歡歡非法進入臺灣地區，惟
    尚未生入境之結果，犯罪尚屬未遂，核被告念香蘭、林秀珠
    所為，均係犯臺灣地區與大陸地區人民關係條例第79條第4
    項、第1 項之使大陸地區人民非法進入臺灣地區未遂罪。又
    被告念香蘭、林秀珠與陳政良間，就上開犯行，有犯意聯絡
    及行為分擔，為共同正犯（另臺灣地區與大陸地區人民關係
    條例第79條第1 項處罰違反同條例第15條第1 款所規定，使
    大陸地區人民非法進入臺灣地區罪之犯罪客體對象，係指非
    經合法手續進入臺灣地區之大陸地區人民，亦即念歡歡乃被
    告念香蘭、林秀珠與陳政良使之非法進入臺灣地區之對象，
    而非共犯本罪之主體，是大陸地區女子念歡歡非為本罪之共
    同正犯）。又被告念香蘭、林秀珠雖已著手於使大陸地區女
    子念歡歡非法進入臺灣地區犯行之實施，惟尚未使之入境，
    均為未遂犯，爰依刑法第25條第2 項之規定，均減輕其刑。
    爰審酌被告念香蘭、林秀珠均無前科，有該2 人之臺灣高等
    法院被告前案紀錄表各1 份在卷可證，素行良好，然因欲使
    大陸地區女子念歡歡入境臺灣地區而不思守法，竟起意使在
    大陸地區之念歡歡與陳政良以假結婚方式非法進入臺灣，林
    秀珠並自行出資負擔陳政良於大陸地區出國之費用，所為均
    值非難，惟被告2 人於本院審理時終能坦承犯行（本院卷第
    27頁正面），犯後態度尚可，大陸地區女子念歡歡事後並未
    入境臺灣地區，尚未發生實害，兼衡被告念香蘭自陳：學歷
    為國中畢業之智識程度，已離婚，在臺灣地區並無小孩，目
    前工作為清潔工，每月收入約新臺幣（下同）10,000多元之
    家庭狀況；被告林秀珠自陳：學歷為國中肄業之智識程度，
    先生已過世，目前無業，無小孩之家庭狀況（本院卷第29
    頁反面、第30頁正面）等一切情狀，分別量處如主文所示之
    刑。
四、又本院考量前情，並斟酌被告2 人於本院審理時坦認犯行，
    有悔悟之意，本案係因一時失慮觸犯刑典，經此偵、審程序
    之教訓，均能知所警惕，信無再犯之虞，故本院以為對渠等
    所宣告之刑，均以暫不執行為適當，爰依刑法第74條第1 項
    第1 款之規定，均予宣告緩刑2 年，用啟自新。又本院為促
    使被告2 人記取緩刑之教誨，認有課予被告2 人一定負擔之
    必要，併依同法第74條第2 項第4 款之規定，命被告2 人於
    本判決確定之日起6 個月內，各向公庫支付20,000元，作為
    緩刑之負擔。
據上論斷，應依刑事訴訟法第299 條第1 項前段、第273 條之1
第1 項，臺灣地區與大陸地區人民關係條例第79條第1 項、第4
項、第15條第1 款，刑法第11條前段、第28條、第25條第2 項、
第74條第1 項第1 款、第2 項第4 款，判決如主文。
本案經檢察官陳東泰到庭執行職務。
中    華    民    國   100    年    11    月    25    日
                  刑事第六庭  法  官  陳 美 利
以上正本證明與原本無異。
如不服本判決應於收受判決後10日內向本院提出上訴書狀，並應
敘述具體理由；其未敘述上訴理由者，應於上訴期間屆滿後20日
內向本院補提理由書（均須按他造當事人之人數附繕本）。「切
勿逕送上級法院」。
                              書記官  王 秀 如
中    華    民    國   100    年    11    月    25    日
附錄本案論罪科刑法條：
臺灣地區與大陸地區人民關係條例第79條
（罰則）
違反第15條第1 款規定者，處1 年以上7 年以下有期徒刑，得併
科新臺幣1 百萬元以下罰金。
意圖營利而犯前項之罪者，處3 年以上10年以下有期徒刑，得併
科新臺幣5 百萬元以下罰金。
前二項之首謀者，處5 年以上有期徒刑，得併科新臺幣1 千萬元
以下罰金。
前三項之未遂犯罰之。
中華民國船舶、航空器或其他運輸工具所有人、營運人或船長、
機長、其他運輸工具駕駛人違反第15條第1 款規定者，主管機關
得處該中華民國船舶、航空器或其他運輸工具一定期間之停航，
或廢止其有關證照，並得停止或廢止該船長、機長或駕駛人之職
業證照或資格。
中華民國船舶、航空器或其他運輸工具所有人，有第1 項至第4
項之行為或因其故意、重大過失致使第三人以其船舶、航空器或
其他運輸工具從事第1 項至第4 項之行為，且該行為係以運送大
陸地區人民非法進入臺灣地區為主要目的者，主管機關得沒入該
船舶、航空器或其他運輸工具。所有人明知該船舶、航空器或其
他運輸工具得沒入，為規避沒入之裁處而取得所有權者，亦同。
前項情形，如該船舶、航空器或其他運輸工具無相關主管機關得
予沒入時，得由查獲機關沒入之。
臺灣地區與大陸地區人民關係條例第15條
（禁止行為）
下列行為不得為之：
一、使大陸地區人民非法進入臺灣地區。
二、明知臺灣地區人民未經許可，而招攬使之進入大陸地區。
三、使大陸地區人民在臺灣地區從事未經許可或與許可目的不符
    之活動。
四、僱用或留用大陸地區人民在臺灣地區從事未經許可或與許可
    範圍不符之工作。
五、居間介紹他人為前款之行為。